臺灣高等法院臺中分院刑事判決　　　　　民國九十四年度上易字第一五一號
　　上　訴　人　臺灣臺中地方法院檢察署檢察官
　　被　　　告　乙○○
右上訴人因被告竊盜案件，不服臺灣臺中地方法院中華民國九十三年十二月七日第一
審判決（民國九十三年度易字第二○六九號，起訴案號：臺灣臺中地方法院檢察署民
國九十三年度偵續字第一二八號），提起上訴，本院判決如左：
    主      文
上訴駁回。
    理      由
一、公訴意旨略以：被告乙○○因舉辦中秋節晚會而無足夠之桌、椅以供使用，竟意
    圖為自己不法之所有，於民國（下同）九十二年九月中秋節前夕之某日，利用其
    公司不知情之員工，至臺中市○○路○段六二九號洛克斐勒中心大樓（下簡稱洛
    克大樓）十九樓儲藏室供告訴人甲○○使用之房間內，竊取甲○○所有，而置於
    該處之皮製沙發一組、辦公桌四張、辦公椅一張、鐵製矮櫃一個、圓形洽談桌七
    張及圓形椅二十一張等物，供己使用，嗣遭甲○○發現後，經警於同年十月二十
    四日在洛克大樓三樓被告之公司內查獲辦公桌四張、辦公椅一張及鐵製矮櫃一個
    ，並在洛克大樓十九樓儲藏室供被告使用之房間內查獲皮製沙發一組，因認被告
    涉有刑法第三百二十條第一項之竊盜罪嫌云云。
二、按犯罪事實應依證據認定之，無證據不得認定犯罪事實；不能證明被告犯罪或其
    行為不罰者，應諭知無罪之判決，刑事訴訟法第一百五十四條第二項、第三百零
    一條第一項分別定有明文。而刑事訴訟法上所謂認定犯罪事實之證據，係指足以
    認定被告確有犯罪行為之積極證據而言，該項證據自須適合於被告犯罪事實之認
    定，始得採為斷罪資料；又告訴人之告訴，係以使被告受刑事訴追為目的，是其
    陳述是否與事實相符，仍應調查其他證據以資審認；再認定犯罪事實所憑之證據
    ，無論係直接證據或間接證據，其為訴訟上之證明，須於通常一般之人均不致有
    所懷疑，而得確信其為真實之程度者，始得據為有罪之認定，倘其證明尚未達到
    此一程度，而有合理之懷疑存在，復無其他調查途徑可尋，法院即應為無罪之判
    決，最高法院二十九年上字第三一○五號、五十二年臺上字第一三○○號、七十
    六年臺上字第四九八六號分別著有判例可資參照。
三、公訴人認被告涉有上開竊盜罪嫌，無非係以告訴人甲○○之指訴、證人丁○○之
    證述及贓物認領保管單一紙、照片十八幀等為其論據。訊據被告固坦承於右揭時
    、地，委由其員工搬運告訴人所有之圓形洽談桌、椅等事實，惟堅決否認有何竊
    盜犯行，辯稱：前開辦公桌、辦公椅及鐵製矮櫃等物均係伊所有，惟因告訴人對
    此有爭議，伊始同意將之交付扣押，至圓形洽談桌、椅部分，伊於搬運前已先行
    告知洛克大樓管理委員會總幹事丁○○欲借用桌、椅一事，伊於晚會結束後並曾
    向丁○○表示欲購買該圓形洽談桌、椅之意，且嗣於告訴人表示該洽談桌、椅為
    其所有，惟雙方並無法達成買賣合意後，伊即將該洽談桌、椅搬回告訴人原置放
    處，伊並無為自己不法所有之意圖，另皮製沙發一組則係原本即置於儲藏室中，
    伊從未使用等語。經查：
  (一)前開辦公桌、辦公椅及鐵製矮櫃部分：此部分辦公傢俱為被告所有，係於其公司
    搬遷至洛克大樓時一併搬入，均屬舊品等情，業據證人即被告公司之職員林淑華
    於原審證述綦詳（原審卷第六十四、六十五頁）；證人即告訴人甲○○雖於原審
    及本院審理時雖均證稱：此部分傢俱與伊辦公室所使用之傢俱係整批採購，樣式
    完全相同，並據此認定此部分辦公傢俱為伊所有，且被告於伊主張所有權時亦未
    予以否認等語（原審卷第八十六頁），惟觀諸卷附此部分辦公傢俱之照片，此部
    分辦公傢俱與一般市面上所販售之辦公傢俱相較，並無特殊之處，證人甲○○何
    能僅憑樣式相同即斷言此部分傢俱為其所有？又證人甲○○復未能提出購買此部
    分傢俱之相關資料，以資證明其確曾購買該等式樣之辦公室傢俱，再被告於告訴
    人主張所有權時僅未表示意見，並未承認該部分辦公傢俱為告訴人所有之情，揆
    諸前揭判例意旨，尚難僅憑告訴人個人主觀推論所為之陳述，遽認此部分辦公傢
    俱為告訴人所有，自亦無從認定被告有竊取甲○○所有前開辦公桌、辦公椅及鐵
    製矮櫃之行為。
  (二)皮製沙發部分：證人甲○○雖證稱：儲藏室中供伊使用之房間房門有上鎖等語，
    惟查前開儲藏室內各房間除洛克大樓管理委員會所使用者外，均未上鎖，且被告
    及甲○○公司所有之物品有部分混合置放之情形，業據證人丁○○於警詢、偵查
    、原審及本院審理時證述明確（九十三年度偵字第一三七七號卷第十七、三十八
    頁、九十三年度偵續字第一二八號卷第十九頁、原審卷第四十八頁、本院卷第四
    十二頁），是尚難排除此沙發係由甲○○或其公司員工自行放置於該供被告使用
    之房間內之可能。復參以被告供稱其所使用之房間房門並未上鎖，證人甲○○對
    此亦未明確否認（原審卷第八十九頁），顯見被告亦無刻意防止他人進入該房間
    ，以避免他人發現其竊盜所得之行為，此外，並無證據顯示被告曾將此沙發搬運
    至其所使用之房間，故難僅因此沙發置放於被告所使用之房間內，即遽認此沙發
    係被告所竊取。
  (三)圓形洽談桌、椅部分：按刑法竊盜罪之成立，除須有竊取他人財物之行為外，尚
    以行為人有為自己或第三人不法所有意圖之主觀違法要件，始足當之，如其目的
    僅在供自己使用收益，並無不法所有之意圖，即與竊盜罪之構成要件不符（最高
    法院七十五年度臺上字第八號判決意旨參照）。據證人丁○○於原審證稱：被告
    之妻子於舉辦中秋晚會前幾日，即向伊表示欲借用置於十九樓儲藏室內之物品，
    伊當時告以應徵得所有人之同意後始得為之，且嗣於晚會結束後幾日，甲○○尚
    未向伊詢問有桌椅失竊之事前，被告即向伊詢問該圓形洽談桌、椅為何人所有，
    其欲加以購買，並請求伊代為聯絡該所有人，惟伊因事務繁忙而忘記聯絡等語（
    原審卷第五十九至六十三頁），於本院審理時亦為相同證述（見本院卷第四三頁
    ），另證人甲○○證稱：被告於伊主張該洽談桌、椅之所有權後，有表示願意加
    以購買，嗣後並將該洽桌、椅搬回儲藏室置放等語（原審卷第八十六頁），衡情
    被告若欲竊取告訴人之物，應無事先告知丁○○之理，且被告於使用完畢後即向
    丁○○詢問洽購事宜，並非於遭甲○○發現被告自行搬走前開洽談桌、椅後，始
    向丁○○表示欲加以購買之意；又觀之自被告搬走前開洽談桌、椅至被警方查獲
    時止，使用期間不足一月，時間非長，且於甲○○主張所有權後，因協商買賣不
    成，被告立即將該洽談桌、椅歸還等情形，均難認被告有將前開洽談桌、椅據為
    己有之意。再被告與甲○○之公司位於同一大樓，二者所有之物又均置放於該大
    樓十九樓之儲藏室內，甲○○放置物品之房間復未上鎖，被告為圖一時之方便而
    自行取用告訴人閒置之桌椅亦有可能，故尚不得謂被告未經告訴人同意而取用前
    開洽談桌、椅，即有為自己不法所有之意圖。由上所述，尚不足認定被告自行取
    用此部分圓形洽談桌、椅之行為，主觀上有為自己不法所有之意圖，參諸上開判
    決意旨，自不該當於竊盜罪之構成要件。
四、綜上所述，並無從認定前開辦公桌、辦公椅及鐵製矮櫃為告訴人所有，亦不足認
    定被告有竊取前揭沙發之行為，復無法證明被告取用前揭圓形洽談桌、椅有為自
    己不法所有之意圖，是依現有事證，並不足以證明被告確有公訴意旨所指之竊盜
    行為，揆諸首開法律規定及判例意旨，應為被告無罪之諭知。
五、原審認不能證明被告犯罪，而為被告無罪之判決，經核尚無不合，公訴人上訴意
    旨，仍執證人丁○○於警訊作稱，其向被告說十九樓之桌椅等傢俱是別人的，如
    果要借用，要去跟別人說，後來未經所有人同意，被告跟管理員借用鎖匙，就自
    己去搬，使用後亦未即搬回原處等情，應屬竊盜行為，以指摘原判決諭知被告無
    罪不當。惟查該證人丁○○於警訊、偵查、原審及本院審理均證述，被告於中秋
    節前夕，因辦理晚會需要，曾口頭問伊可否借用十九樓倉庫之傢俱，晚會結束後
    過幾天，被告來問我說，桌椅是何人的，他想跟所有人購買，並請伊代為聯絡該
    所有人，伊因事務忙，而忘記聯絡等情，依此情被告未經所有人同意，擅自搬用
    該傢俱，因有違常情，而有可議，然被告對於圓形洽談桌、椅，皮製沙發等物品
    ，於搬用前既已向證人丁○○表示可否借用，使用後並向其表明欲聯絡所有人購
    買，若有意圖為自己不法所有之故意，焉有如此之必要，是尚難認被告在主觀上
    有竊盜之犯意，不能律以竊盜罪責。至於被訴竊取辦公桌、椅及鐵製矮櫃部分，
    則因不能證明係告訴人所有，被告自無竊盜可言，原審為被告無罪之判決，尚為
    洽當，公訴人之上訴，為無理由，應予駁回。
六、據上論斷，應依刑事訴訟法第三百六十八條，判決如主文。
本案經檢察官丙○○到庭執行職務。
中      華      民      國      九十四     年     三      月   二十三   日
                                臺灣高等法院臺中分院刑事第一庭
                                      審判長法  官  陳  紀  綱
                                            法  官  蔡  聰  明
                                            法  官  陳  登  源
右正本證明與原本無異。
不得上訴。
                                            書記官  林  明  冬
中      華      民      國      九十四     年     三      月   二十三   日
                                                                        Ｉ
